【裁判字號】    98,訴,298
【裁判日期】    981124
【裁判案由】    違反藥事法等
【裁判全文】
臺灣高雄地方法院刑事判決               98年度訴字第298號
公  訴  人  臺灣高雄地方法院檢察署檢察官
被      告  丙○○
選任辯護人  施秉慧律師
            焦文城律師
上列被告因違反藥事法等案件，經檢察官提起公訴（97年度偵字
第933 號），本院判決如下：
    主  文
丙○○犯藥事法第八十三條第一項之販賣偽藥罪，處有期徒刑肆
月，減為有期徒刑貳月。
    事  實
一、丙○○明知不得販賣未經衛生主管機關核准製造之藥品，竟
    於民國95年間（4 、5 月後）某日（起訴書誤載為96年3 月
    間），將不詳方式取得，未經主管機關核准製造含有「Acet
    aminophen 、Chlorzoxazone 」等西藥成分之偽藥（呈淺褐
    色粉末狀），以塑膠瓶盛裝後，持至乙○○位於高雄縣大寮
    鄉○○村○○路163 號之住處，以新臺幣（下同）2 萬元之
    價格，販售1 瓶（即扣案藥品編號7 ）予乙○○。嗣於96年
    6 月1 日乙○○因發覺上開藥品成分有異報警處理，經警送
    高雄市政府衛生局檢驗後，確呈前開未經主管機關核准製造
    之西藥成分，始悉上情。
二、案經高雄市政府警察局左營分局報告臺灣高雄地方法院檢察
    署檢察官偵查起訴。
    理  由
壹、證據能力部分
    按被告以外之人於審判外之言詞或書面陳述，除法律有規定
    者外，不得作為證據；被告以外之人於審判外之陳述，雖不
    符刑事訴訟法第159 條之1 至第159 條之4 之規定，而經當
    事人於審判程序同意作為證據，法院審酌該言詞陳述或書面
    陳述作成時之情況，認為適當，亦得為證據，當事人、代理
    人或辯護人於法院調查證據時，知有第159 條第1 項不得為
    證據之情形，而未於言詞辯論終結前聲明異議者，視為有前
    項之同意，刑事訴訟法第159 條第1 項及第159 條之5 分別
    定有明文。本件證人乙○○於警詢及偵查中所為之陳述，卷
    附之高雄市衛生局96年7 月19日高市衛藥字第0960025997號
    函、高雄醫學大學附設中和紀念醫院診斷證明書、被告之名
    片、扣押物品清單、乙○○開立之支票、行政院衛生署藥物
    食品檢驗局98年6 月10日藥檢參字第0980009160號函、行政
    院衛生署藥物食品檢驗局檢驗報告書、行政院衛生署98年7
    月20日署授藥字第0980001951號函、衛生署藥物食品檢驗局
    98年10月8 日藥檢參字第0980019479號函，雖屬被告以外之
    人於審判外之言詞或書面陳述，然當事人於審判程序對於上
    開證據方法之證據能力均表示不爭執，本院審酌前開審判外
    之言詞或書面陳述於作成時之情況，並無違法不當或證明力
    明顯過低之瑕疵，應得作為證據。
貳、實體部份
一、訊據被告丙○○矢口否認有何販賣偽藥予乙○○之犯行，辯
    稱：因為乙○○跟我借錢，才會開支票給我云云。辯護意旨
    則以：乙○○指稱提出之支票7 張，係用以支付96年3 月向
    被告購買假藥，惟其中6 張之發票日早於96年3 月，其指訴
    顯非事實；乙○○於審理中改稱購藥日期為95年，證詞反覆
    不一，明顯為迎合票載日期而栽贓被告；乙○○中風時點與
    購買偽藥日期無法合理相稱，故無因果關係；陳宇芷之證詞
    與乙○○所述明顯矛盾，不足為本件之佐證云云。
二、經查：
（一）本件扣案之藥品編號7 （97年度檢總管字第454 號），經
      檢出「Acetaminophen 、Ch1orzoxazone 、Hydrochlorot
      hiazide 及Indomethacin」等西藥成分，係未經核准擅自
      製造，核屬藥事法第20條第1 項第1 款之偽藥乙節，此有
      行政院衛生署藥物食品檢驗局98年6 月10日藥檢參字第09
      80009160號函檢附行政院衛生署藥物食品檢驗局檢驗報告
      書、行政院衛生署98年7 月20日署授藥字第0980001951號
      函、扣押物品目錄表及扣案物照片在卷可稽（見警卷第16
      頁，偵卷第10頁，本院二卷第25至30頁），且為被告所不
      爭執，自堪信為真實。
（二）上揭扣案編號7 之偽藥，是否為被告販售予乙○○，為本
      院應予審究。
    1.查證人即告訴人乙○○於本院審理中證稱：我在95年間透
      過陳小姐（即在庭陳宇芷）認識被告，陳小姐說被告藥很
      好，她自己也有吃，被告拿名片給我，當時他跟我說吃藥
      可以預防中風，95年4 、5 月我第1 次跟被告買3 罐藥12
      萬元，就是黑色藥丸，被告拿到我家給我，我用支票支付
      ，2 張2 萬，1 張8 萬，那3 瓶已經吃完，第2 次、第3
      次都是拿1 瓶2 萬元，加上幫我女兒買藥，我跟被告買過
      大約5 、6 次，扣案的8 瓶藥品都是被告拿給我的，都是
      開票買的，總金額20幾萬，都是藥錢，最後1 次跟被告拿
      藥的時間也是95年等語（見本院二卷第46、48、51、56頁
      ）；證人陳宇芷於本院審理中證稱：我在95年4 到6 月間
      認識被告，認識大約1 、2 個月內，我介紹乙○○跟被告
      認識，我於95年間知道乙○○和被告之間有拿藥的事，是
      我之後聽乙○○說的等語（見本院二卷第66至68頁）；證
      人即乙○○之女兒甲○○於本院審理中證稱：我在我家看
      過被告2 次，時間是95年間，月份已經不記得了，有1 次
      我當場看到被告拿了1 個紙袋，之後我父親就拿藥給我，
      扣案編號1 、2 、7 、8 的藥是我拿給父親去報案等語（
      見本院二卷第59、61至64頁），互核證人前揭所述，可知
      乙○○於95年4 、5 月間，經由陳宇芷之介紹與被告認識
      ，當時被告持名片交予乙○○，向乙○○兜售藥品，本件
      扣案藥品8 瓶（含編號7 之偽藥）均係乙○○於95年間（
      4 、5 月後）向被告所購買供自已及甲○○服用，並開立
      支票支付價金。
    2.復觀之乙○○於警詢中提出前述被告所交付之名片（見警
      卷第15頁），其上載有「丙○○」、「專治腦中風、各種
      病症、毒蛇名藥」等文字，而該名片係被告所製作乙節，
      為被告所不爭執，可見被告與乙○○認識之初，確有傳達
      其專治腦中風及販售藥品之訊息。又參以乙○○提出向被
      告購買藥品之支票影本7 紙（見偵卷第23至29頁），其發
      票期間係在95年7 月至96年5 月間，發票人均為乙○○，
      其中6 張所載之提示人均為被告，足徵乙○○確有開立支
      票予被告之事實，乙○○前述曾向被告購買扣案藥品8 瓶
      （含編號7 之偽藥），並以支票支付價金乙情，顯非憑空
      虛指，應堪採信。至上開乙○○提出之支票影本7 紙，其
      發票金額自2 萬元至8 萬元不等，參以證人乙○○於本院
      審理中證稱：第1 次跟被告買3 罐藥12萬元（即每瓶約4
      萬元），第2 次、第3 次都是1 瓶2 萬元等語（見本院二
      卷第55至56頁），本院依罪疑為有利於被告認定之原則，
      認定乙○○購買扣案編號7 之偽藥價額為2 萬元。
    3.另參諸證人陳宇芷於本院審理中證稱：被告有拿過名片給
      我，上面就有寫專長是專治腦中風，我有跟被告拿過1 次
      藥，就是類似扣案藥品的塑膠罐子等語（見本院二卷第66
      至68頁），且觀之其於本院審理中提出被告當時交付之名
      片（見本院二卷第76頁），其格式雖與乙○○提出者略有
      不同，然其上亦載有「丙○○」、「專治腦中風、各種病
      症、毒蛇名藥」等文字，可知陳宇芷亦曾收受被告之名片
      ，並向被告購買類似本件扣案之藥品，此復足為被告確有
      販售扣案藥品予乙○○之佐證。
    4.至證人乙○○雖於警詢及偵查中均證稱：我於96年3 月初
      認識被告，而向被告購買藥品等語（見警卷第5 頁，偵卷
      第6 頁），惟乙○○已於本院審理中改稱第1 次拿藥的時
      間是95年（見本院卷第56頁），且該時點（95年）核與證
      人甲○○、陳宇芷所述相符，並與上開支票所載發票日期
      相稱，故乙○○應係於95年間向被告購買扣案編號7 之偽
      藥無訛，是檢察官起訴書所載被告販售偽藥予乙○○之時
      間為96年3 月間應屬誤認，本院予以更正為95年。又本件
      被告販售偽藥予乙○○之行為既經起訴，雖檢察官誤載販
      賣期間，仍無礙是次行為業已起訴之效力，本院自得審理
      裁判，併予指明。
（三）綜上，本件被告販賣扣案編號7 之偽藥予被告之事實已臻
      明確，被告空言因乙○○向其借款，方會開立支票予其云
      云，復未能提出任何借款資料為憑，顯係飾詞卸責之詞，
      又辯護意旨所指乙○○對於購藥日期證述反覆不一云云，
      惟綜觀乙○○之警偵訊筆錄所載，雖對於本件購藥期間或
      有誤述之情，然對於被告如何向其兜售藥品、第1 次向被
      告購藥之瓶數及金額均屬一致，且於本院審理中已經確認
      藥品是95年間購買，難認有瑕可指，前揭被告所辯及辯護
      意旨所指均無足採。從而，被告上開販賣偽藥之犯行堪以
      認定，應依法論科。
二、核被告丙○○所為，係犯藥事法第83條之販賣偽藥罪。爰審
    酌被告擅自販賣偽藥，影響國民健康及國家醫藥管理制度，
    且犯後飾詞否認犯行，態度非佳，惟念其並無前科，素行尚
    可，且販售之偽藥僅1 瓶，情節非重等一切情狀，量處如主
    文所示之刑。另本件被告之犯罪時間在96年4 月24日以前，
    且符合中華民國九十六年罪犯減刑條例第2 條第1 項第3款
    之規定，爰依法予以減刑如主文所示。又扣案之編號7 偽藥
    1 瓶（97年度檢總管字第454 號），既經被告售予乙○○，
    非屬被告所有，爰不為沒收之諭知，應由衛生藥政主管機關
    依藥事法第79條第1 項規定宣告沒入銷燬之。至本件扣案之
    藥品編號1 至6 、8 （97年度檢總管字第454 號），及甲○○於本院審理中提出而另行扣案之藥品2 瓶（98 年 度院總
    管字第1344號），均未檢出含有西藥成分，此有行政院衛生
    署藥物食品檢驗局檢驗報告書2 份在卷可參（見本院卷第26
    至28、87頁），是無證據證明其為偽藥，與本件販賣偽藥犯
    行並無直接關係，爰不予宣告沒收，附此敘明。
三、不另為無罪之諭知部分
（一）公訴意旨另以：被告丙○○基於販賣偽藥，明知其所有含
      有「Acetaminophen ，Chlorzoxazone 」等風濕陣痛類成
      分之不明藥丸，係屬未經核准，擅自製造之偽藥，竟仍於
      96 年3月間，在其高雄縣大寮鄉○○村○○路163 號住處
      ，販售上開藥丸7 瓶予乙○○，共計19萬8 千元（原起訴
      販賣扣案8 瓶偽藥，共計21萬8 千元，惟因其中1 瓶即編
      號7 之藥品，業經前述認定為偽藥，其價值2 萬元，爰予
      扣除），因認被告涉犯藥事法第83條第1 項販賣偽藥罪嫌
      。惟查，扣案編號1 至6 、8 藥品（97年度檢總管字第45
      4 號）等7 瓶藥品，未檢出「Betametthasmethasone,Cor
      tisone, Dexamethasone,Hydne,Hydrocortisoe,Methe,Me
      thylprednisolone,Prednisolone,Prednisone及Triamcin
      olone 」等西藥成分乙節，此有行政院衛生署藥物食品檢
      驗局98年6 月10日藥檢參字第0980009160號函檢附行政院
      衛生署藥物食品檢驗局檢驗報告書（本院二卷第25至28頁
      ），是無證據證明該藥品有未經核准擅自製造之情事，尚
      無從認定該7 瓶藥品為偽藥，因而，被告此部分犯行尚屬
      不能證明，復因檢察官認被告就該販賣7 瓶偽藥部分，與
      前述經論罪科刑之販賣1 瓶偽藥部分具有實質上一罪關係
      ，爰不另為無罪判決之諭知。
（二）公訴意旨另以：被告丙○○基於意圖為自己不法所有之犯
      意，於96年3 月間，在其高雄縣大寮鄉○○村○○路163
      號住處，向乙○○出示載有「專治腦中風‧各種病症‧毒
      蛇名藥」等字樣之名片，並佯稱：「你有腎水虛弱、血壓
      高等症狀，吃我的藥保證不會中風」等語後，向乙○○兜
      售其所有之不明藥丸，乙○○因而陷於錯誤，而向丙○○
      購買上開藥丸8 瓶計共21萬8000元，嗣乙○○服用該藥丸
      後，仍於96年3 月16日因急性腦中風住院，因認被告涉犯
      刑法第339 條第1 項詐欺取財罪嫌。惟查，扣案8 瓶藥品
      ，雖為中藥劑型，但無成分標誌，因中藥材品項繁多均屬
      天然物，所含成分複雜，且各藥材未知成分仍多，不同植
      物間常含有共同成分，若無處方藥材標示或指定檢驗項目
      ，實難廣泛性探索檢驗鑑定出中藥製劑中所含之藥材等情
      ，此有衛生署藥物食品檢驗局98年10月8 日藥檢參字第09
      80019479號函在卷可憑（見本院二卷第86頁），是以，因
      上揭8 瓶藥品並未標示成分，而無從查知其內含何種中藥
      成分，縱被告確曾向乙○○出示名片而傳達專治腦中風之
      訊息，進而販賣上揭8 瓶藥品予乙○○，亦無證據證明該
      藥品所含中藥成分對於腦中風之病症毫無助益。又雖乙○○於96年3 月16日因急性腦中風入院施行檢查和治療，於
      96 年3月20日出院乙情，此有高雄醫學大學附設中和紀念
      醫院診斷證明書附卷可參（見警卷第14頁），然復查無證
      據證明其患有急性腦中風與服用被告販售之上揭藥品有何
      因果關係存在。據此，被告販售上揭藥品予乙○○，是否
      有施用詐術之行為，仍有疑義。從而，被告此部分犯行尚
      屬不能證明，復因檢察官認被告就該詐欺取財部分，與前
      述經論罪科刑之販賣偽藥部分具有想像競合之裁判上一罪
      關係，爰不另為無罪判決之諭知。
據上論斷，應依刑事訴訟法第299 條第1 項前段，藥事法第83條
第1 項，刑法第11條前段，中華民國九十六年減刑條例第2 條第
1 項第3 款、第7 條，判決如主文。
本案經檢察官丁○○到庭執行職務。
中    華    民    國    98    年    11    月    24    日
                  刑事第七庭  審判長法  官  陳  箐
                                    法  官  簡佩珺
                                    法  官  林依蓉
以上正本證明與原本無異。
如不服本判決應於收受送達後10日內向本院提出上訴書狀，並應
敘述具體理由；如未敘述上訴理由者，應於上訴期間屆滿後20日
內向本院補提理由書（均須按他造當事人之人數附繕本）「切勿
逕送上級法院」。
中    華    民    國    98    年    11    月    26    日
                                    書記官  邱靜銘
附錄本判決論罪科刑之法條：
藥事法第83條第1項
明知為偽藥或禁藥，而販賣、供應、調劑、運送、寄藏、牙保、
轉讓或意圖販賣而陳列者，處7 年以下有期徒刑，得併科新臺幣
5 百萬元以下罰金。


司法院資訊處製作；財團法人民間司法改革基金會備份。
